臺灣彰化地方法院刑事判決
110年度訴字第1049號
111年度訴字第47號
公  訴  人  臺灣彰化地方檢察署檢察官
被      告  劉建顯



上列被告因加重詐欺等案件，經檢察官認與本院110年度訴字第7
45號案件為數人共犯數罪之相牽連案件而追加起訴（110年度偵
緝字第454、455、456號、110年度偵字第13632號），被告於準
備程序進行中，就被訴事實為有罪之陳述，經本院合議庭裁定由
受命法官獨任進行簡式審判程序，判決如下：
    主  文
劉建顯犯附表二所示之罪，各處如附表二所示之刑，應執行有期
徒刑貳年。
未扣案之犯罪所得新臺幣玖仟元沒收，於全部或一部不能沒收或
不宜執行沒收時，追徵其價額。
    犯罪事實
一、劉建顯、蕭淑珍（經本院另為判決）與自稱「高明召」之人
    、自稱「阿賢」之人及其他詐欺集團成員共同意圖為自己不
    法所有，基於三人以上共同犯詐欺取財、掩飾隱匿特定犯罪
    所得來源去向之犯意聯絡，於民國109年10月間之某日，在
    址設臺中市○○區○○路000號之卡啡那餐廳，由劉建顯引介蕭
    淑珍將其申辦之臺中商業銀行帳號000000000000號帳戶（下
    稱系爭帳戶）提供予「高明召」。上開詐欺集團取得系爭帳
    戶後，所屬成員即於附表一所示時間，以附表一所示之方式
    對附表一所示之人施詐術，致其等陷於錯誤，而於附表一所
    示時間，匯款如附表一所示金額至系爭帳戶內。嗣劉建顯、
    蕭淑珍於109年10月26日、27日，由劉建顯駕車搭載蕭淑珍
    前往臺中市某處之臺中商業銀行，「高明召」亦一同前往現
    場，抵達後，再由蕭淑珍於109年10月26日11時48分許、10
    月27日14時55分許，接續自系爭帳戶提領新臺幣（下同）70
    萬元、50萬元，並將前開現金交付予劉建顯，劉建顯旋即將
    該現金轉交予「高明召」並分別交付6,000元、6,000元之報
    酬予蕭淑珍。嗣因附表一所示之人察覺有異而報警處理，始
    悉上情。
二、案經劉惠嵐、郭純純、張雅涵、楊美玉訴由彰化縣警察局田
    中分局，盧曉芬訴由新北市政府警察局中和分局，胡雪莉訴
    由高雄市政府警察局楠梓分局，胡惠玲訴由苗栗縣警察局頭
    份分局報告臺灣彰化地方檢察署檢察官偵查後追加起訴。
    理  由
一、本案被告所犯係死刑、無期徒刑、最輕本刑為3年以上有期
    徒刑以外之罪，其於準備程序就前揭被訴事實為有罪之陳述
    ，經受命法官告知簡式審判程序之旨，並聽取其與公訴人之
    意見後，本院認無不得或不宜改依簡式審判程序進行之處，
    爰依刑事訴訟法第273條之1第1項裁定由受命法官獨任進行
    簡式審判程序，合先敘明。
二、證據名稱：
  ㈠證人即告訴人劉惠嵐、郭純純、盧曉芬、胡雪莉、張雅涵、
    楊美玉、胡惠玲於警詢中之證述。
  ㈡告訴人劉惠嵐、郭純純、盧曉芬、張雅涵與詐欺集團成員之L
    INE對話紀錄截圖。
　㈢臺中商業銀行帳號000000000000號帳戶之存摺封面及內頁、
    各類帳戶查詢表、台幣開戶資料及交易明細、存款業務往來
    約定書。
　㈣告訴人劉惠嵐之匯款申請書及交易憑證、臺灣銀行帳戶存摺
    封面及內頁影本。
　㈤告訴人郭純純之匯款申請書、臺灣銀行及中國信託商業銀行
    存摺封面及內頁影本。
　㈥告訴人盧曉芬之匯款申請書、兆豐國際商業銀行存摺封面及
    內頁影本。
　㈦告訴人胡雪莉之交易明細。
　㈧告訴人張雅涵玉山銀行存摺內頁影本。
　㈨告訴人楊美玉之匯款單據照片1張。
  ㈩內政部警政署反詐騙諮詢專線紀錄表。
　臺中市政府警察局第五分局北屯派出所受理各類案件紀錄表
    、受理案件證明單、受理詐騙帳戶通報警示簡便格式表、金
    融機構聯防機制通報單。
  告訴人胡惠玲之郵政跨行匯款申請書、存摺封面及內頁影本
    。
　本案共同被告蕭淑珍於警詢、偵查及本院準備程序中之供述
    。　
　被告劉建顯之自白。
三、論罪科刑：
　㈠金融帳戶具提存款、匯款等多項功能，持有金融帳戶之存摺
    、提款卡、提款卡密碼或網路銀行帳號、密碼者，就該金融
    帳戶內之款項即得為提取、轉匯等處分，允無疑義，本案帳
    戶雖有部分被害人匯入款項遭圈存，而未及遭被告提領，然
    提款卡既在被告持有中，於本案帳戶迄警察受理報案通知銀
    行將該帳戶列為警示戶凍結其內現款前，被告實際上處於得
    領取之狀態，對該等匯入之款項顯有管領能力，縱有因事後
    被害人報案，人頭帳戶因而經列為警示帳戶停止相關交易功
    能，受匯金融機關嗣後之處理為保護被害人、減低被害人損
    害之金融法規、或行政命令介入而致，對於本案被告及所屬
    詐欺犯罪組織原已取得被害人匯入款項之占有管領並不生影
    響。查附表一編號6、7被害人郭純純、楊美玉所匯款項，均
    因本案帳戶經通報列為警示帳戶，款項經銀行圈存而未遭提
    領，有本案系爭帳戶交易明細在卷可稽，本案共同被告蕭淑
    珍亦於警詢時供稱其於告訴人郭純純匯款後，欲前往提領，
    然其已經沒有辦法提領金錢了等語（見110年度偵字第1442
    號卷第10頁），從上所述，被告與詐欺集團共同所為如附表
    一編號6、7所示對被害人郭純純、楊美玉所為之加重詐欺取
    財犯行，仍均成立既遂犯。又附表一編號6、7之被害人郭純
    純、楊美玉遭詐欺之款項既已匯入本案帳戶，且本案帳戶之
    提款卡尚由本案共同被告蕭淑珍管領支配中，依詐欺集團犯
    罪計畫及其一般提領時間、空間之習慣評價，倘其行為在不
    受干擾之情形下，將得以實現洗錢構成要件之行為，則此部
    分所為應認為已著手洗錢行為之實行（臺灣高等法院臺中分
    院110年度金上訴字第374號、第1127號、109年度金上訴字
    第1727號判決意旨參照），但因尚未遭提領出來以實際形成
    有效之金流斷點，故所為尚未達既遂之程度，均僅成立一般
    洗錢未遂罪。追加起訴意旨認被告劉建顯就附表一編號6、7
    所為係犯一般洗錢罪既遂，容有誤會。
  ㈡從而，核被告劉建顯於附表一編號1至5所為各次犯行，均係
    犯刑法第339之4第1項第2款之加重詐欺取財罪、洗錢防制法
    第14條第1項之洗錢罪；附表一編號6、7犯行，係犯刑法第3
    39之4第1項第2款之加重詐欺取財罪、洗錢防制法第14條第1
    項、第2項之洗錢未遂罪。追加起訴意旨固認附表一編號4所
    示犯行亦構成刑法第339條之4第3款之以網際網路對公眾散
    布而犯詐欺取財罪，惟依被害人胡惠玲於警詢證稱其於109
    年8月中許，在社群軟體FACEBOOK認識一名用戶名「吳大偉
    」之人，隨後便互相加入彼此之通訊軟體LINE並開始聊天，
    直至109年10月初許，吳大偉始對之施用如附表一編號4所示
    之詐術等語（見110年度偵字第13632號卷第14頁），雖可認
    詐欺集團成員係利用網路而實行詐欺取財犯行，惟尚不能認
    定有對公眾散布之情狀，與刑法第339條之4第3款之加重情
    狀不符，此外並無其他證據可認有符合該條款之情事，然刑
    法第339條之4第1項各款僅是加重刑罰之情狀列舉，不影響
    被告本案罪數之認定，附此敘明。
　㈢被告就本案犯罪事實一附表一編號1至7各次犯行，與本案共
    同被告蕭淑珍及其他詐騙集團成員間有犯意聯絡及行為分擔
    ，均為共同正犯。
　㈣被告所為犯罪事實一附表一編號1至5各次犯行，分別係以1行
    為觸犯刑法第339之4第1項第2款之三人以上共同犯詐欺取財
    罪、洗錢防制法第14條第1項之洗錢罪2罪名；附表一編號6
    、7各次犯行，分別係以1行為觸犯刑法第339條之4第1項第2
    款之三人以上共同犯詐欺取財罪、洗錢防制法第14條第1項
    、第2項之洗錢未遂罪2罪名，均為想像競合犯，依刑法第55
    條前段之規定各從一重論刑法第339條之4第1項第2款之三人
    以上共同犯詐欺取財罪。　
　㈤被告與詐欺集團成員間共同對犯罪事實附表一編號1至7各被
    害人為詐欺取財犯行，各次詐騙對象、施用詐術之時間、方
    式等節，均屬有別，各係侵害不同法益，乃犯意各別且行為
    互殊，應予分論併罰。起訴意旨認被告搭載本案共同被告蕭
    淑珍於2次提款行為係數舉動之接續施行，屬接續犯，認犯
    罪事實附表一編號1、2、3、5、6、7所示犯行應論以包括
    之一罪，容有未洽。
  ㈥洗錢防制法第16條第2項規定：「犯前2條之罪，於偵查或審
    判中自白者，減輕其刑」，被告於偵查及審判中均自白其搭
    載本案共同被告蕭淑珍前往提款後，將詐欺不法款項逐層轉
    交而予以隱匿之洗錢事實，原得依洗錢防制法第16條第2項
    之規定減輕其刑。然被告就本案所犯既均從一重之加重詐欺
    取財罪處斷，且該重罪並無法定減刑事由，自無從再適用上
    開條項規定減刑，但本院於量刑時一併審酌。又被告構成累
    犯之事實及應加重其刑之事項，均應由檢察官主張並具體指
    出證明之方法後，經法院踐行調查、辯論程序，方得作為論
    以累犯及是否加重其刑之裁判基礎，有最高法院刑事大法庭
    110年度台上大字第5660號裁定可供參考。本案檢察官並未
    就被告是否構成累犯之事實及應加重其刑之事項為任何主張
    並具體指出證明方法，依上開意旨，本院自毋庸就此部分進
    行調查與辯論程序，並列為是否加重其刑之裁判基礎，惟關
    於被告之前科、素行，仍列為刑法第57條所定「犯罪行為人
    之品行」之審酌事項，附此敘明。
　㈦爰審酌被告對本案各被害人侵害之程度，並考量其於詐騙集
    團中並非居於核心之主導地位，犯後雖坦承犯行，惟未能與
    被害人達成和解，賠償被害人所受之損害，復衡以其自述高
    職肄業，沒有其他專門技術或證照，目前未婚，無子女，入
    監所前與父、母、哥哥同住，房子是哥哥的，入監所前是在
    家裡工作，每月收入為2萬多元，除了生活開銷之外，尚須
    與哥哥分攤家裡的水電費用等智識程度、生活狀況、經濟狀
    況，及其犯罪之目的、動機、手段、素行，並參酌被害人劉
    惠嵐、郭純純、盧曉芬、張雅涵向本院表示之意見等一切情
    狀，分別量處附表二所示之刑，並定其應執行刑如主文第一
    項所示。
四、沒收：
  ㈠被告劉建顯於偵查中向檢察官供稱其係司機、介紹人，一天
    是2,000元，蕭淑珍是2.5％（見110年度偵字第13632號偵卷
    第253頁) ，於本院111年1月26日審理時則先陳稱，26日領
    了70萬元，27日領了50萬元，26日、27日領款之後獲得多少
    報酬不太記得，其開車載蕭淑珍是1％的報酬，蕭淑珍是1.5％
    ，兩個人合計2.5％的報酬，都是高明召當場點給渠等語；嗣
    又陳稱所領款項 2.5％為報酬，其拿1％，另外蕭淑珍拿1.5％
    。因為是蕭珍去領錢又使用蕭淑珍的帳戶，所以她拿比較多
    ；蕭淑珍共領了2次，蕭淑珍應該有1萬多元，其則是拿幾千
    元；於109年10月27日提領50萬元部分，其獲利2,000元，蕭
    淑珍可得1.5％共7,500元等語（見本院110年度訴字第1049號
    卷第116頁、111年度訴字第47號卷第73頁），核被告劉建顯
    上開所述前後不一，並無法確定其本案確實所獲之報酬為何
    ，惟依其上開所述其可得提領款項之1％比例計算，並依最有
    利被告之認定，可推知其於109年10月26日因載蕭淑珍前往
    提款70萬元部分，獲得報酬7,000元，另依其所述，其於109
    年10月27日提領50萬元部分，獲利2,000元，則其本案總共
    獲得報酬9,000元，為其本案之犯罪所得，並未扣案，爰依
    刑法第38條之1第1項、第3項之規定宣告沒收，於全部或一
    部不能沒收或不宜執行沒收時，追徵其價額。
　㈡關於洗錢標的：
  ⒈按洗錢防制法第18條第1項前段固規定：「犯第14條之罪，其
    所移轉、變更、掩飾、隱匿、收受、取得、持有、使用之財
    物或財產上利益，沒收之」，但刑法第11條規定：「本法總
    則於其他法律有刑罰、保安處分或沒收之規定者，亦適用之
    。但其他法律有特別規定者，不在此限。」所以，除了上述
    洗錢防制法第18條第1項前段所定洗錢標的沒收的特別規定
    外，其餘刑法第38條之1第5項、第38條之2第2項，分別關於
    被害人優先、過苛條款之規定，依據上述刑法第11條前段之
    規定，自得加以適用。
  ⒉本案被害人匯入附表一所示帳戶之金錢，均為本案洗錢之標
    的，金錢匯入後其中附表一編號1至5所示之金錢均遭提領，
    或由詐欺集團其他成員以網路銀行轉帳之方式轉出，未能實
    際合法發還被害人，但本院考量被告係為詐騙集團提領贓款
    ，提領後之款項均已交付上游成員，被告於詐騙集團中非居
    於核心主導犯罪之地位，且被告於本次犯行所取得之犯罪所
    得，業已經本院宣告沒收，如上述，若再宣告沒收洗錢標的
    ，尚屬過苛，爰依刑法第38條之2第2項之規定，不予宣告沒
    收。
據上論斷，依刑事訴訟法第273條之1第1項、第299條第1項前段
、第310 條之2、第454 條第1 項，判決如主文。
本案經檢察官鍾孟杰、姚玎霖追加起訴，檢察官林士富到庭執行
職務。
中　　華　　民　　國　　111 　年　　5 　　月　　31　　日
                  刑事第五庭  法  官  李淑惠
以上正本證明與原本無異。
如不服本判決應於收受判決後20日內向本院提出上訴書狀，並應
敘述具體理由。其未敘述上訴理由者，應於上訴期間屆滿後20日
內向本院補提理由書（均須按他造當事人之人數附繕本）「切勿
逕送上級法院」。
告訴人或被害人對於判決如有不服具備理由請求檢察官上訴者，
其上訴期間之計算係以檢察官收受判決正本之日期為準。
中　　華　　民　　國　　111 　年　　5 　　月　　31　　日
                              書記官  黃國源

附表一
編號 告訴人 詐欺方式 匯款時間 匯款金額  備註 1   胡雪莉 詐欺集團成員於109年10月14日，向胡雪莉佯稱可透過賭博網站漏洞投資，致胡雪莉陷於錯誤而依指示匯款。 109年10月26日10時1分許 3萬元 110年度偵緝字第454、455、456號追加起訴書附表4 2    盧曉芬 詐欺集團成員於109年8月20日15時許，向盧曉芬佯稱可投資獲利云云，致盧曉芬陷於錯誤而依指示匯款 109年10月26日11時20分許 54萬7,970元 110年度偵緝字第454、455、456號追加起訴書附表編號3 3    劉惠嵐 （110偵緝454等號追加起訴書誤載為劉蕙嵐） 詐欺集團成員於109年7月20日，向劉惠嵐佯稱博奕業務操作失誤，希望其協助償還債務云云，致劉惠嵐陷於錯誤而依指示匯款。 109年10月26日14時37分許 39萬2,560元 110年度偵緝字第454、455、456號追加起訴書附表編號1 4 胡惠玲 詐欺集團成員於109年8月間起，向胡惠玲佯稱投資北京之國肰生物科技有限公司原始股，獲利可翻倍云云，致胡惠玲陷於錯誤，而依指示匯款 109年10月27日12時18分許 30萬元 110年度偵字第13632號追加起訴 5     張雅涵 詐欺集團成員於109年10月26日，透過通訊軟體LINE，向張雅涵佯稱要競拍房屋，需向張雅涵借保證金，致張雅涵陷於錯誤而依指示匯款。 109年10月27日12時48分許 5萬元 110年度偵緝字第454、455、456號追加起訴書附表5    109年10月27日12時48分許 5萬元     109年10月27日13時12分許 3萬元  6    郭純純 詐欺集團成員於109年10月13日，向郭純純佯稱可投資香港房產云云，致郭純純陷於錯誤而依指示匯款。 109年10月28日10時43分許 13萬元 110年度偵緝字第454、455、456號追加起訴書附表2 7     楊美玉 詐欺集團成員於109年10月28日8時許，向楊美玉佯稱是其客戶，向其借款，致楊美玉陷於錯誤而依指示匯款。 109年10月28日11時15分許 20萬5,000元 110年度偵緝字第454、455、456號追加起訴書附表編號6 

附表二
編號 犯罪事實 所犯罪名及處罰 1 犯罪事實欄附表一編號1 劉建顯三人以上共同犯詐欺取財罪，處有期徒刑壹年。    2 犯罪事實欄附表一編號2 劉建顯三人以上共同犯詐欺取財罪，處有期徒刑壹年肆月。       3 犯罪事實欄附表一編號3 劉建顯三人以上共同犯詐欺取財罪，處有期徒刑壹年參月。 4 犯罪事實欄附表一編號4 劉建顯三人以上共同犯詐欺取財罪，處有期徒刑壹年參月。 5 犯罪事實欄附表一編號5 劉建顯三人以上共同犯詐欺取財罪，處有期徒刑壹年貳月。 6 犯罪事實欄附表一編號6 劉建顯三人以上共同犯詐欺取財罪，處有期徒刑壹年貳月。 7 犯罪事實欄附表一編號7 蕭淑珍三人以上共同犯詐欺取財罪，處有期徒刑壹年貳月。